臺灣高雄地方法院民事判決　　　　　　　99年度訴字第1216號
原　　　告　黃華庭
法定代理人　黃忠仁
兼　法　定
代　理　人　蘇淑貞
上二人共同
訴訟代理人　王叡齡律師
　　　　　　陳建誌律師
被　　　告　林裕蕘
上列當事人間請求損害賠償事件，原告提起刑事附帶民事訴訟（
99年度審交附民字第179 號），經刑事庭移送前來，本院於民國
100 年8 月8 日言詞辯論終結，判決如下：
    主    文
被告應給付原告黃華庭新臺幣萬捌仟肆佰捌拾元、原告蘇淑貞
新臺幣陸萬貳仟玖佰捌拾貳元，及均自民國九十九年六月五日起
至清償日止，按週年利率百分之五計算之利息。
原告其餘之訴駁回。
訴訟費用由被告負擔百分之十五，餘由原告平均負擔。
本判決第一項得假執行，但被告如以新臺幣萬捌仟肆佰捌拾元
為原告黃華庭預供擔保、以新臺幣陸萬貳仟玖佰捌拾貳元為原告
蘇淑貞預供擔保後，得免假執行。
    事實及理由
一、按訴狀送達後，原告不得將原訴變更或追加他訴。但擴張或
    減縮應受判決事項之聲明者，不在此限，民事訴訟法第255
    條第1 項第3 款定有明文。本件原告黃華庭起訴時原請求被
    告給付黃華庭新臺幣（下同）262,265 元，原告蘇淑貞起訴
    時原請求被告給付蘇淑貞396,041 元，及均自刑事附帶民事
    起訴狀繕本送達翌日即民國99年6 月5 日起至清償日止，按
    週年利率百分之5 計算之利息。嗣於99年10月20日具狀減縮
    聲明（見本院卷第57頁），請求：被告給付黃華庭228,265
    元、給付蘇淑貞358,041 元，及均自99年6 月5 日起至清償
    日止，按週年利率百分之5 計算之利息。查，原告減縮聲明
    ，合於法律規定，應予准許。
二、原告主張：被告於98年5 月12日21時50分許，駕駛車牌號碼
    YN-9862 號自小客車（下稱系爭車輛），沿高雄市○○區○
    ○路東往西方向行駛於快車道，適蘇淑貞騎乘車牌號碼YEO-
    619 號重型機車（下稱系爭機車）搭載其女黃華庭，自高雄
    大學路由北往南方向行駛至該路與援中路交岔路口（下稱系
    爭交岔路口）。被告竟疏未注意該路段時速50公里之限制及
    車前狀況，而貿然以時速逾50公里之速度行駛，致蘇淑貞騎
    乘系爭機車自系爭交岔路口左轉進入援中路之際，被告之系
    爭車輛與蘇淑貞之系爭機車因而發生碰撞（下稱系爭車禍）
    ，蘇淑貞及黃華庭人車倒地後，造成蘇淑貞受有左股骨幹開
    放式骨折（下稱系爭甲傷）、黃華庭受有左側股骨幹骨折之
    傷害（下稱系爭乙傷）。黃華庭因系爭乙傷就醫藥費部分支
    出28,265元，蘇淑貞因系爭甲傷則支出29,941元，另蘇淑貞
    因系爭甲傷造成3 個月又19日無法工作，受有不能工作之薪
    資損失98,100元。此外，原告因系爭車禍分別受有系爭甲、
    乙傷，身心受有極大之痛苦，自均得請求精神慰撫金200,00
    0 元。為此，爰依據民法第184 條第1 項前段、第191 條之
    2 、第193 條第1 項、第195 條第1 項前段等侵權行為損害
    賠償規定，提起本訴等語。並聲明：如減縮聲明所示。
三、被告則以：伊就系爭車禍因過失造成原告分別受有系爭甲、
    乙傷，致原告分別支出醫藥費28,265元、29,941元，及蘇淑
    貞因傷不能工作之期間係3 個月又19日等情均不爭執，然辯
    以蘇淑貞亦有行經閃光紅燈路口未依規定讓車之過失，又原
    告請求精神慰撫金數額過高。再者，蘇淑貞並未提出具體證
    據證明確實在燒臘店工作等語，資為抗辯，並聲明：(一)原告
    之訴駁回。(二)如受不利判決，願供擔保免為假執行。
四、兩造不爭執之事項：
  (一)被告於上開時間，駕駛系爭車輛，沿高雄市○○區○○路東
    往西方向行駛於快車道，適蘇淑貞騎乘系爭機車搭載黃華庭
    ，自高雄大學路由北往南方向行駛至系爭交岔路口。被告竟
    疏未注意該路段時速50公里之限制及車前狀況，而貿然以時
    速逾50公里之速度行駛，致蘇淑貞騎乘系爭機車自系爭交岔
    路口左轉進入援中路之際，與被告之系爭車輛發生系爭車禍
    ，造成蘇淑貞受有系爭甲傷、黃華庭受有系爭乙傷。
  (二)被告因(一)之行為，經本院以99年度審交簡字第2724號案件（
    下稱系爭刑案）審理後，判處過失傷害罪，拘役50日確定。
  (三)系爭交岔路口中，大學路由北往南方向之號誌為閃光紅燈，
    援中路由東往西方向號誌為閃光黃燈。
  (四)系爭車禍經送請高雄市政府交通局行車事故鑑定委員會（下
    稱系爭委員會）鑑定後，認蘇淑貞行經閃光紅燈路口未依規
    定讓車，為肇事原因，被告行經閃光黃燈路口超速行駛，同
    為肇事原因。
  (五)被告就系爭車禍有過失，蘇淑貞亦與有過失。
  (六)黃華庭及蘇淑貞之醫藥費各28,265元、29,941元，蘇淑貞之
    看護費30,000元，均不爭執。
  (七)倘蘇淑貞有不能工作之薪資損失，對蘇淑貞主張修養期間3
    個月又19日不爭執。
  (八)蘇淑貞於98年度財產所得0 元，名下投資1 筆，價值3,000
    元，於三信補校畢業；黃華庭於98年度財產所得0 元，名下
    投資0 筆，目前為小學三年級；被告於98年度所得總額217,
    513 元，名下財產1 筆，汽車1 部，1992年份。
五、爭執事項：
  (一)蘇淑貞對系爭車禍發生之過失比例若干？
  (二)原告得請求被告賠償之項目及金額若干？
六、茲就兩造之爭點，析述本院得心證之理由如下：
  (一)蘇淑貞對系爭車禍發生之過失比例若干？
    1.按特種閃光號誌各燈號顯示之意義如左：(1)閃光黃燈表示
      「警告」，車輛應減速接近，注意安全，小心通過。(2)閃
      光紅燈表示「停車再開」，車輛應減速接近，先停止於交
      岔路口前，讓幹道車優先通行後認為安全時，方得續行，
      道路交通標誌標線號誌設置規則第211 條第1 項定有明文
      。
    2.經查，系爭交岔路口中，大學路由北往南方向之號誌為閃
      光紅燈，援中路由東往西方向號誌為閃光黃燈，且被告就
      系爭車禍有過失，蘇淑貞亦與有過失乙節，為兩造所不爭
      ，另參諸系爭車禍發生時天候晴，夜間有照明，市區○○
      道路乾燥無缺陷，無障礙物且視距良好、閃光號誌，並無
      不能注意之情事乙節，有系爭車禍之道路交通事故調查報
      告表(一)、現場圖及現場照片可佐（見系爭刑案警卷第17、
      18、27至36頁），而蘇淑貞是時並無任何超速行駛之情形
      ，則依蘇淑貞之行車方向及角度而言，客觀上應可清楚察
      見其行經系爭交岔路口係閃光紅燈，倘蘇淑貞騎乘系爭機
      車通過系爭交岔路口前已依號誌指示「停車再開」，系爭
      車禍即有避免發生之可能，則蘇淑貞因未為上開舉動，造
      成閃避不及而與被告之系爭車輛發生系爭車禍，本院審究
      蘇淑貞與被告上述過失情事及造成系爭車禍之關連性，並
      認造成系爭車禍之主要因素乃係蘇淑貞前揭過失所致，蘇
      淑貞與被告之過失比例程度應各為70％及30％，方屬允恰
      。
  (二)原告得請求被告賠償之項目及金額若干？
    按因故意或過失，不法侵害他人之權利者，負損害賠償責任
    ；不法侵害他人之身體或健康者，對於被害人因此喪失或減
    少勞動能力或增加生活上之需要時，應負損害賠償責任；不
    法侵害他人之身體、健康、名譽、自由、信用、隱私、貞操
    ，或不法侵害其他人格法益而情節重大者，被害人雖非財產
    上之損害，亦得請求賠償相當之金額，民法第184 條第1 項
    前段、第193 條第1 項、第195 條第1 項前段分別定有明文
    。經查，被告就系爭車禍有過失乙節，業如前述，則被告自
    應負侵權行為損害賠償責任，本件原告分別依據上開規定，
    請求被告賠償損害，於法即屬有據。爰就原告得請求之項目
    及數額，分述如下：
    1.黃華庭及蘇淑貞醫藥費、看護費部分：黃華庭及蘇淑貞主
      張因系爭車禍，已各支出醫藥費28,265元、29,941元，蘇
      淑貞看護費30,000元乙節，為兩造所不爭執，且屬必要，
      則原告此部分之請求，自應准許。
    2.蘇淑貞不能工作之薪資損失98,100元部分：
      (1)蘇淑貞主張系爭車禍前在訴外人即其姐蘇淑娟經營之志
        祥廣式燒臘店（下稱系爭燒臘店）工作，每日薪資900
        元，系爭車禍發生後除住院19日無法工作外，出院後需
        再休養2 個月，另蘇淑貞於99年12月尚須至醫院以手術
        拔除體內鋼釘，亦有再休養1 個月之必要，因此合計3
        個月又19日無法工作，造成薪資損失98,100元云云，固
        舉證人蘇淑娟為據。然為被告所否認，並辯稱：蘇淑貞
        並未證明確實有工作情況等語。
      (2)經查，依蘇淑貞提出之證明書（下稱系爭證明書）觀之
        （見99年度審交附民字第179 號卷，下稱附民卷，第26
        頁），記載本店員工蘇淑貞於98年5 月12日發生交通事
        故，自98年5 月13日起至98年8 月31日止，無法至本店
        工作，店名係系爭燒臘店，負責人係蘇淑娟等語，足見
        系爭證明書內記載蘇淑貞無法工作期間係自98年5 月13
        日起至98年8 月31日止，換言之，系爭證明書係記載蘇
        淑貞自系爭車禍後即連續長達3 個月又19日無法至系爭
        燒臘店工作。然依蘇淑貞提出國軍左營總醫院附設民眾
        診療服務處之診斷證明書（下稱系爭診斷證明書）以觀
        （見附民卷第9 、10頁），其中98年5 月21日之診斷書
        記載蘇淑貞98年5 月12日經急診入院，98年5 月21日出
        院，建議門診複查，休養2 個月，另99年5 月3 日之診
        斷書記載建議99年12月入院拔除內固定手術，需休養1
        個月，顯見依蘇淑貞之主張及系爭診斷證明書之記載，
        蘇淑貞無法工作之期間於系爭車禍後係2 個月又19日，
        另迄至99年12月進行拔除鋼釘手術後，始有再休養1 個
        月之必要，惟系爭證明書逕直接記載蘇淑貞於系爭車禍
        後即連續有3 個月又19日無法工作之情況，則系爭證明
        書之內容顯與系爭診斷證明書及蘇淑貞之主張矛盾，本
        院自難遽為有利蘇淑貞之認定。
      (3)次查，蘇淑娟雖於本院中證述：蘇淑貞自89年迄今均在
        系爭燒臘店工作，負責管理店內大小事務，每天工作時
        間從早上8 點半到下午2 點，下午3 點半到晚上8 點半
        ，蘇淑貞均按每月天數上班，沒有休息，因而按月加發
        全勤獎金1,000 元，又蘇淑貞係依照系爭診斷證明書向
        伊請假，再由伊出具系爭證明書，而系爭燒臘店內有6
        名員工，均未投保勞健保等語（見本院卷第83至85、12
        0 至122 頁），惟依勞工保險條例第6 條第1 項第2款
        規定，受僱於僱用5 人以上公司、行號之員工，應以其
        雇主或所屬團體或所屬機構為投保單位，全部參加勞工
        保險為被保險人，倘系爭燒臘店內確有聘用6 名員工，
        蘇淑娟自無可能甘冒遭勞工主管單位懲處之風險，於本
        院證述其未替勞工投保之違法事實，況系爭證明書之記
        載與系爭診斷證明書內容不符，已如上述，蘇淑娟又無
        法合理說明何以蘇淑貞於車禍後即有連續請假達3 個月
        又19日之必要，本院自難認蘇淑娟之證述為可採。此外
        ，蘇淑貞並未提出其他具體證據證明確有實際工作之行
        為，而蘇淑貞於本件僅請求無法工作之薪資損失，而非
        勞動能力之減損，本院自應審酌蘇淑貞是否確有工作，
        及因系爭車禍致未能繼續原有工作，而無從領取薪資之
        損害，然蘇淑貞無法證明有實際工作之情，業如前述，
        則蘇淑貞主張受有不能工作之薪資損失98,100元云云，
        自非可採。
    3.精神慰撫金部分：
      (1)按精神慰撫金之多寡，應斟酌雙方之身份、地位、資力
        與加害之程度及其他各種情形核定相當之數額。其金額
        是否相當，自應依實際加害情形與被害人所受之痛苦及
        雙方之身份、地位、經濟狀況等關係決定之。
      (2)原告主張：黃華庭及蘇淑貞分別因系爭車禍受有系爭甲
        、乙傷，致彼等精神受極大痛苦，故均請求200,000 元
        精神慰撫金等情。惟被告則以：原告請求之精神慰撫金
        ，均屬過高等語置辯。
      (3)經查，被告之上開過失行為，致黃華庭受系爭乙傷，醫
        師因而建議須休養2 個月，另蘇淑貞受系爭甲傷，因前
        後2 度進行手術，合計需修養3 個月又19日乙節，業如
        上述，足見原告因治療系爭甲、乙傷，需多次進出醫院
        ，造成原告日常生活起居有所不便，是原告主張受有精
        神上痛苦應屬可採。次查，蘇淑貞於98年度財產所得0
        元，名下投資1 筆，價值3,000 元，於三信補校畢業；
        黃華庭於98年度財產所得0 元，名下投資0 筆，目前為
        小學三年級；被告於98年度所得總額217,513 元，名下
        財產1 筆，汽車1 部，1992年份乙節，為兩造所不爭，
        堪予認定。本院審酌兩造身份、地位、學歷、所得、職
        業，被告於車禍後即已支付原告住院期間看護費用，蘇
        淑貞因系爭車禍前後已手術2 次，黃華庭亦經醫師建議
        於99年7 月仍有再度手術之必要等一切情狀，認原告起
        訴請求之精神慰撫金數額均嫌過高，分別應予核減為蘇
        淑貞150,000 元、黃華庭100,000 元為適當。至逾上開
        部分之請求，則屬無據。
    4.按損害之發生或擴大，被害人與有過失者，法院得減輕其
      賠償金額，或免除之；前2 項之規定，於被害人之代理人
      或使用人與有過失者，準用之民法第217 條第1 項、第3
      項分別定有明文。不論加害人之行為係故意或過失，僅須
      被害人或其代理人或使用人就損害之發生或擴大，有應負
      責之事由，不問其係出於故意或過失，基於衡平原則及誠
      實信用原則，即有該法條所定過失相抵原則之適用。查被
      告與蘇淑貞就系爭車禍同有過失，且過失比例各為30％及
      70％，已如前述，依此計算黃華庭及蘇淑貞就系爭車禍所
      得請求賠償之數額分別為38,480元【計算式：（28,265+1
      00,000）x30%=38,479.5 ，小數點以下四捨五入】及62,9
      82元【計算式：（29,941+30,000+150,000 ）x30%=62,98
      2.3 ，小數點以下四捨五入】。
七、綜上所述，原告依民法第184 條第1 項前段、第193 條第1
    項、第195 條第1 項前段規定，請求被告給付黃華庭38,480
    元、蘇淑貞62,982元，及均自99年6 月5 日起至清償日止，
    按週年利率百分之5 計算之利息，為有理由，應予准許，逾
    此範圍之請求為無理由，應予駁回。
八、本件事證已臻明確，兩造其餘攻擊防禦方法或舉證，經審酌
    後，認與判決結果不生影響，爰不逐一論列，併此敘明。
九、本件所命給付之金額未逾500,000 元，依民事訴訟法第389
    條第1 項第5 款之規定，自應依職權宣告假執行。另被告陳
    明願供擔保聲請免為假執行之宣告，經核原告勝訴部分並無
    不合，爰酌定相當擔保金額，併予准許。
十、據上論結，本件原告之訴為一部有理由，一部無理由，依民
    事訴訟法第78條、第85條第1 項前段、第389 條第1 項第5
    款、第392 條第2 項，判決如主文。
中    華    民    國   100    年    8     月    22    日
                  民事第五庭  審判長法  官    黃國川
                                    法  官    劉定安
                                    法  官    何佩陵
上為正本係依原本作成。
如不服本判決，應於送達後20日內，向本院提出上訴狀並表明上
訴理由，如於本判決宣示後送達前提起上訴者，應於判決送達後
10日內補提上訴理由書（須附繕本），如委任律師提起上訴者，
應一併繳納上訴審裁判費。
中    華    民    國   100    年    8     月    22    日
                                    書記官    陳喜苓